【裁判字號】    92,台上,5273
【裁判日期】    920925
【裁判案由】    違反商業會計法
【裁判全文】
最高法院刑事判決                              九十二年度台上字第五二七三號
    上  訴  人  乙○○
                甲○○
                丙○○︵即丁○.
右上訴人等因違反商業會計法案件，不服台灣高等法院台中分院中華民國九十年二月
十三日第二審判決（八十九年度上訴字第一六一二號，起訴案號：台灣苗栗地方法院
檢察署八十七年度偵字第一九八三號），提起上訴，本院判決如左：
    主  文
上訴駁回。
    理  由
按刑事訴訟法第三百七十七條規定：上訴於第三審法院，非以判決違背法令為理由，
不得為之。是提起第三審上訴，應以原判決違背法令為理由，係屬法定要件。且必須
依據卷內資料為具體之指摘，並足據以辨認原判決已具備違背法令之形式，始屬相當
。本件原判決依憑苗栗縣卓蘭鎮傑農合作農場︵下稱傑農農場︶冷藏庫三十二坪之興
建，上訴人甲○○僅負責冷藏機組之「ＰＵ保溫發泡劑」及「高濕冷藏機組」等設備
之處理，並不及於ＲＣ土木結構之建築，且費用僅新台幣︵下同︶九十四萬餘元，已
據甲○○在法務部調查局︵下稱調查局︶初訊中供認不諱，上訴人乙○○在第一審亦
供承「三十二坪共有二部分，外觀部分是當地的土木師傅做的，花了一百多萬元，內
部機組是甲○○做的」，上訴人丙○○（原名丁○○、自民國九十一年一月四日起更
名丙○○︶在第一審亦供稱：「是我們公司開的（指統一發票），是甲○○打電話給
我說的」，「沒有包括ＲＣ部分，只有冷凍機組」，參以統一發票也僅載明「高濕冷
凍（藏）機組」，有統一發票影本附卷可稽，足見甲○○在調查局之供詞應屬真實可
信。次查傑農農場於八十三年三月三十日以傑農合字第０二四號函送苗栗縣政府之興
建冷藏庫包裝場設計圖及價格分析表，其中三十二坪冷藏庫之興建「ＲＣ土木外殼結
構」部分價格為九十六萬元，冷藏庫機組為九十六萬元，二者合計價格為一百九十二
萬元，有該函及工程預算書設計圖可稽，而該ＲＣ土木結構工程係乙○○自行僱工興
建，材料為自購，亦經乙○○在第一審供明，由於該工程並未發包交由他人興建，則
為工程檢據以憑獲取補助款，僅能以材料行之收據或統一發票及工資表逐一據實憑報
，而無法取得包商單一之統一發票以憑報核，乙○○為求向苗栗縣政府申報補助款之
方便，遂要求甲○○開立統一發票，甲○○即通知丙○○開立上開一百九十二萬元之
統一發票直接郵寄予乙○○，而由乙○○將該統一發票用以申請「ＲＣ土木結構」及
「冷藏機組」之工程補助款，乙○○在請示單上說明係「ＰＵ冷藏庫三十二坪建築」
，使主管機關信而核准補助款共二百二十五萬元，有傑農農場八十三年十二月一日傑
農合字第０四四號函足憑，可知乙○○係以溢額不實之統一發票虛報陳核申請工程補
助款無訛，事證明確。由於丙○○在調查局已供明：「本亮通公司並無承包傑農農場
前述該項工程」及「依我所知開立該張發票之數額，應係經銷商東晉公司要求本公司
開立，以供傑農農場報銷請款之用」，甲○○亦坦承沒有就「ＲＣ土木結構」部分施
工，乙○○復供稱係其自行購料僱工興建等證據資料，認定上訴人等有如原判決事實
欄所載共同商業負責人以明知為不實之事項而填製會計憑證犯行，因而撤銷第一審關
於上訴人等部分之判決，改判仍論處上訴人罪刑，已於理由內詳細敘述其所憑之證據
及認定之理由，並說明乙○○辯稱傑農農場確實有興建集貨場及冷藏庫，絕無不實之
情事；甲○○辯稱其承包ＲＣ土木結構工程後因來不及施工，遂委託農場轉給他人承
作，實際上農場確有支付該工程款；丙○○辯稱其係委託甲○○去承包該工程，亮通
公司並有參與設計，唯由甲○○施工，其開統一發票並無不實云云，均不足採信。已
依據卷內資料詳予指駁、說明，從形式上觀察，原判決並無違背法令情形存在。次查
犯罪事實之認定及證據之取捨，乃事實審法院之職權，且法院憑以認定犯罪事實之證
據，並不以直接證據為限，即綜合各種證據，本於推理作用，為其認定犯罪事實之基
礎，如不違背經驗法則與論理法則，即不得指為違法，而據為上訴第三審之理由。原
判決綜合各種證據，認定上訴人等有上揭犯行，究竟違背如何之經驗法則或論理法則
，上訴意旨，並未具體指明，徒憑己見，就原判決已說明之事項或屬原審採證認事職
權之適法行使，任意指摘有採證違法，且仍為單純事實之爭執，難謂為適法之第三審
上訴理由。按刑事訴訟法第三百七十九條第十款所稱應調查之證據，係指與待證事實
有重要關係，在客觀上認為應行調查者而言。如在客觀上非認定事實及適用法律之證
據，即無調查之必要，自得不予調查。原判決已就上訴人等均應負共同商業負責人以
明知為不實之事項而填製會計憑證犯行之事證，於理由內詳加論述。至於傑農農場自
八十二年起以傑農農場理事主席宋萬基之名義支出之明細表是否確實支出一百九十二
萬元予甲○○？並收取甲○○交付之一百九十二萬元統一發票？顯然不足以動搖原判
決所為之論斷，原審未予調查，自不能指為違法。乙○○上訴意旨執此指摘原審調查
未盡，亦非合法之上訴理由。應認上訴人等之上訴為違背法律上之程式，予以駁回。
據上論結，應依刑事訴訟法第三百九十五條前段，判決如主文。
中      華      民      國    九十二    年      九      月    二十五    日
                              最高法院刑事第二庭
                                  審判長法官  陳  錫  奎
                                        法官  洪  清  江
                                        法官  李  伯  道
                                        法官  邵  燕  玲
                                        法官  吳  昆  仁
      右正本證明與原本無異
                                              書  記  官
中      華      民      國    九十二    年      十      月      一      日


司法院資訊處製作；財團法人民間司法改革基金會備份。
